臺灣高雄地方法院刑事判決　　　　　　110年度簡上字第299號

公　訴　人　臺灣高雄地方檢察署檢察官
被　　　告　洪新進


上列上訴人因被告傷害案件，不服本院高雄簡易庭110 年度簡字
第2644號中華民國110 年9 月27日刑事簡易判決（偵查案號：11
0 年度偵字第11564 號），提起上訴，本院管轄之第二審合議庭
判決如下：
    主  文
上訴駁回。
    事  實
一、洪新進與林勤傑前因金錢糾紛而素有嫌隙。嗣二人於民國11
    0 年2 月16日中午12時30分許，在高雄市○○區○○街00號
    前供公眾往來之道路旁發生口角，洪新進竟基於傷害及公然
    侮辱之犯意，於上開不特定人均得以共見共聞之處所，持一
    桶洗衣水朝林勤傑之頭臉部潑灑，而以此方式貶低林勤傑之
    人格及社會評價，並因洗衣水流入林勤傑雙眼，導致其受有
    雙眼化學性灼傷之傷害。
二、案經林勤傑訴由高雄市政府警察局小港分局報告臺灣高雄地
    方檢察署檢察官聲請簡易判決處刑。
    理  由
一、證據能力方面：
    被告以外之人於審判外之陳述，雖不符前4 條（即刑事訴訟
    法第159 條之1 至之4 ）之規定，而經當事人於審判程序同
    意作為證據，法院審酌該言詞陳述或書面陳述作成時之情況
    ，認為適當者，亦得為證據，刑事訴訟法第159 條之5 第1
    項定有明文。經查，檢察官、被告洪新進就本判決所引用下
    列各項屬於審判外陳述之證據，均同意作為證據，且本院審
    酌該證據作成情況均無不適當之情形，是依前開規定，認得
    作為本案證據。
二、上揭犯罪事實，業據被告洪新進於警詢及本院審理中均坦承
    不諱，並經證人即告訴人林勤傑於警詢及偵查中證述綦詳，
    復有高雄市立小港醫院診斷證明書在卷可稽，足認被告前開
    任意性自白與事實相符，堪信為真實。綜上，本件事證明確
    ，被告前開犯行洵堪認定，應予依法論科。
三、論罪科刑：
　㈠按刑法上之公然侮辱罪，祗須侮辱行為足使不特定人或多數
  　人得以共見共聞，即行成立；又所謂侮辱，係以使人難堪為
    目的，以言語、文字、圖畫或動作表示不屑、輕蔑或攻擊之
    意思，足以對於個人在社會上所保持之人格及地位，達貶損
    其評價之程度，即足當之；是否符合侮辱之判斷，應顧及行
    為人之年齡、教育程度、職業與被害人之關係及社會整體之
    價值觀等情狀。查被告既因與告訴人在上開地點發生口角，
    乃因此心生不滿，故持桶裝洗衣水刻意朝告訴人潑灑，而以
    液體朝他人身體、尤其頭臉部位潑灑之舉，在社會通念上，
    不僅影響、破壞對方之外在儀表，亦含有輕侮、貶低對方之
    意，客觀上足使對方感到難堪與屈辱，故被告上開行為對於
    告訴人而言，實為對名譽、社會評價有所貶損之動作甚明。
    是被告在上開公開場合對告訴人頭臉部位潑灑洗衣水，既足
    以使告訴人難堪而貶損其人格及社會評價，而以被告於案發
    時之年紀約55歲、自陳係高職畢業之教育程度，自無可能對
    於上情毫無認識，堪認被告當時確有以上開方式侮辱告訴人
    之意。
  ㈡是核被告所為，係犯刑法第309 條第1 項之公然侮辱罪、同
    法第277 條第1 項之傷害罪。
  ㈢又刑法第55條前段規定：以一行為而觸犯數罪名者，從一重
    處斷。則被告既係以一持洗衣水潑灑告訴人之行為，觸犯上
    開公然侮辱、傷害等數罪名，自應依刑法第55條前段規定，
    從法定刑較重之傷害罪處斷。
  ㈣另被告前因偽造文書案件，經本院以107 年度簡字第2131號
    判決各判處有期徒刑3 月、2 月，應執行有期徒刑4 月確定
    ，而於108 年3 月5 日易科罰金執行完畢等情，有臺灣高等
    法院被告前案紀錄表在卷可憑，其受有期徒刑執行完畢後之
    5 年內，故意再犯本件有期徒刑以上之罪，成立累犯。而依
    被告前開累犯之情形及本案犯罪情節，尚無應量處最低法定
    刑、又無法適用刑法第59條在內減輕規定之情事，自應依累
    犯規定加重其刑。
四、檢察官雖循告訴人請求，提起上訴意旨略以：被告積欠告訴
    人債務，不思還錢，反而以潑灑洗衣水之方式使告訴人受傷
    ，並貶損告訴人名譽，且迄今未與告訴人和解，或有填補告
    訴人損失之積極作為，犯後態度不佳，原審僅量處拘役65日
    實屬過輕等語。
五、駁回上訴之理由：
    關於刑之量定，係實體法上賦予法院得為自由裁量之事項，
    茍已斟酌刑法第57條各款所列情狀，而未逾越法定刑度，或
    濫用其權限，即不得任意指摘為違法。原審以被告犯罪事證
    明確，適用刑事訴訟法第449 條第1 項前段、第3 項、第45
    4 條第1 項，刑法第277 條第1 項、第309 條第1 項、第47
    條第1 項、第55條、第41條第1 項前段，刑法施行法第1 條
    之1 第1 項等規定，並審酌被告僅因細故而與告訴人發生爭
    執，卻不思以理性和平之方式解決糾紛，竟在上開處所以朝
    告訴人潑灑洗衣水之方式，使告訴人受有上開傷勢，同時亦
    貶損告訴人於社會上之人格及名譽，所為欠缺尊重他人身體
    及人格法益之觀念，實屬不該；復斟酌被告犯後坦承犯行，
    惟迄今仍未與告訴人達成和解，賠償告訴人所受損害，以及
    被告於警詢自陳係高職畢業之教育程度、擔任臨時工暨所述
    家庭經濟狀況等一切具體情狀，量處拘役65日，並諭知以新
    臺幣（下同）1,000 元折算1 日之易科罰金折算標準，經核
    原審認事用法均無違誤，量刑亦已考量本案犯罪情節輕重等
    諸般情狀，要無任何逾越法定刑度或濫用權限之處，揆諸上
    開說明，本院即應予以尊重，不得任意指摘其為違法。至檢
    察官循告訴人之請求，而以前揭情詞提起上訴，然僅係就原
    審已斟酌被告犯罪時之情狀、造成之損害、被告並未賠償告
    訴人等量刑事由再行爭執，且所指本案應數罪併罰部分，亦
    據本院說明法律見解如前，均不足以動搖原審論罪科刑之本
    旨，故檢察官之上訴為無理由，應予駁回。
據上論斷，應依刑事訴訟法第455條之1第1項、第3項、第368條
，判決如主文。
本案經檢察官林永富聲請簡易判決處刑，檢察官李文和到庭執行
職務。
中　　華　　民　　國　 111　　年　　2 　　月　　25　　日
                  刑事第四庭    審判長法  官  王俊彥
                                      法  官  陳芷萱
                                      法  官  姚億燦
以上正本證明與原本無異。
不得上訴。
中　　華　　民　　國　 111　　年　　2 　　月　　25　　日
                                      書記官  莊昕睿
附錄本案論罪科刑法條全文：
中華民國刑法第277條
傷害人之身體或健康者，處五年以下有期徒刑、拘役或五十萬元
以下罰金。
犯前項之罪，因而致人於死者，處無期徒刑或七年以上有期徒刑
；致重傷者，處三年以上十年以下有期徒刑。
中華民國刑法第309條
公然侮辱人者，處拘役或九千元以下罰金。
以強暴犯前項之罪者，處一年以下有期徒刑、拘役或一萬五千元
以下罰金。